【裁判字號】    97,訴,880
【裁判日期】    970715
【裁判案由】    毒品危害防制條例
【裁判全文】
臺灣臺中地方法院刑事判決               97年度訴字第880號
公  訴  人  臺灣臺中地方法院檢察署檢察官
被      告  甲○○
                    現另案於臺灣臺中監獄執行中
上列被告因毒品危害防制條例案件，經檢察官提起公訴（97年度
毒偵字第611號），被告於準備程序就被訴事實為有罪之陳述，
本院合議庭裁定由受命法官獨任進行簡式審判程序，判決如下：
    主    文
甲○○施用第一級毒品，累犯，處有期徒刑壹年參月，扣案之注
射針筒肆支均沒收；又施用第二級毒品，累犯，處有期徒刑伍月
；應執行有期徒刑壹年陸月，扣案之注射針筒肆支均沒收。
    犯罪事實及理由
一、本院認定之犯罪事實、證據並所犯法條，除起訴書中犯罪事
    實欄一內關於「在不詳處所，以不詳方式」、「所有供施用
    毒品之器具注射針筒4支」，更正為「在臺中市○○區○○
    路586巷6號，海洛因部分係加水以注射針筒注射之方式，安
    非他命部分係以燒烤方式施用」、「所有供施用第一級毒品
    海洛因之器具注射針筒4支」，以及證據並所犯法條關於「
    訊據被告甲○○固坦承有於97年1月8日某時，在其家中房間
     ，施用第一級毒品海洛因1次等語。惟查…，是被告所辯顯
    不足採信」，更正為「被告於本院訊問時對於上開犯罪事實
    均坦認不諱，且查，…，是被告之自白與事實相符，本件事
    證明確，被告上開施用第一級毒品海洛因及第二級毒品安非
    他命之犯行均堪認定」等記載外，餘均與檢察官起訴書之記
    載相同，茲引用之。（詳如附件）
二、依刑事訴訟法第273條之1第1項、第299條第1項前段、第310
    條之2、第454條第2項，毒品危害防制條例第10條第1項、第
    2項，刑法第11條前段、第47條第1項、第51條第5款、第38
    條第1項第2款，判決如主文。
中    華    民    國    97    年    7     月    15    日
                        刑事第三庭  法  官  楊曉惠
以上正本證明與原本無異。
如不服本判決，應於收受送達後10日內向本院提出上訴書狀（應
敘述具體理由並附繕本）。
上訴書如未敘述理由，應於上訴期間屆滿後20日內補提理由書於
本院。
                                    書記官  陳玲誼
中    華    民    國    97    年    7     月    15    日
附錄法條：
毒品危害防制條例第10條第1項
施用第一級毒品者，處6月以上5年以下有期徒刑。
施用第二級毒品者，處3年以下有期徒刑。
附件：
臺灣臺中地方法院檢察署檢察官起訴書                  蘭股
                                      97年度毒偵字第611號
     被      告  甲○○  男  29歲（民國○○年○○月○○日生）
                         住臺中縣太平市○○○路70巷27弄7
                         號
                         國民身分證統一編號：Ｚ000000000號
 上列被告因違反毒品危害防制條例案件，業經偵查終結，認應提
 起公訴，茲將犯罪事實及證據並所犯法條分敘如下：
           犯罪事實
 一、甲○○曾於民國87年間，因施用毒品案件，經依法院裁定送
     觀察、勒戒後，認有繼續施用毒品傾向，經送強制戒治，於
     89年1月5日強制戒治期滿。又因施用毒品案件，由本署檢察
     官提起公訴並聲請強制戒治，經臺灣臺中地方法院裁定強制
     戒治1年，於90年4月24日強制戒治期滿；其刑罰部分，則經
     臺灣臺中地方法院以89年度訴字第1144號判處有期徒刑10月
     確定。又因竊盜、違反職役職罪及毒品危害防制條例案件，
     分別經臺灣臺中地方法院及軍事法院判處有期徒刑5 月及應
     執行有期徒刑2年1月確定，並先後接續執行，於95年11月19
     日縮刑期滿執行完畢。詎猶不知警惕，復基於施用第一、二
     級毒品之犯意，於97年1 月14日21時20分許為警查獲採尿往
     前回溯96小時內，在不詳處所，以不詳方式，分別施用第一
     級毒品海洛因及第二級毒品甲基安非他命各1 次。嗣為警於
     97 年1月14日21時20分許，持臺灣臺中地方法院所核發之搜
     索票，在臺中市○○區○○路586巷6號查獲，並當場扣得其
     所有供施用毒品之器具注射針筒4支。
 二、案經臺中市警察局第六分局報告偵辦。
           證據並所犯法條
 一、訊據被告甲○○固坦承有於97年1月8日某時，在其家中房間
     ，施用第一級毒品海洛因1 次等語。惟查：被告於前揭時地
     為警查獲後所採集之尿液，經送中山醫學大學附設醫院檢驗
     科藥物檢測中心檢驗結果，其尿液呈有安非他命、甲基安非
     他命、嗎啡之陽性反應，此有中山醫學大學附設醫院檢驗科
     藥物檢測中心檢驗結果乙紙附卷可稽。且按正常人如未吸用
     安非他命，其尿水應無甲基安非他命陽性反應，倘有吸用者
     ，約70％於24小時內自尿中排出，約90％於96小時內自尿中
     排出，因憑尿液中呈甲基安非他命陽性反應，推算吸食時間
     距採尿時間最長不逾96小時，業經行政院衛生署藥物食品檢
     驗局81年2月8日（81）藥檢壹字第001156號函釋可參。次按
     一般人注射海洛因或嗎啡後經體內吸收代謝約30分鐘後，以
     嗎啡型態為主開始排入尿中，而以最初6 至12小時排泄量最
     多，約有75％之毒品代謝物（嗎啡）可在注射後24小時內陸
     續由尿中排出體外，剩餘量則可能在數日內分別排出體外，
     故一般而言，施用多量毒品者，於施用後4、5日內仍有可能
     檢出低濃度毒品反應，亦經法務部調查局92年1月2日調科壹
     字第09100892030 號函函釋明確。參以被告尿液被檢驗出之
     嗎啡閾值濃度為142450ng/ml、安非他命為1530ng/ml、甲基
     安非他命為8070ng/ml 等情觀之，顯見被告於為警查獲採尿
     往前回溯96小時內某時，應有施用第一級毒品海洛因及第二
     級毒品甲基安非他命之事實，是被告所辯顯不足採信。至被
     告雖自白於97年1月8日某時，在其家中房間，施用第一級毒
     品海洛因1 次等語。然查，此部分，僅有被告之自白，並無
     其他積極證據可供佐證，是尚難遽此認定被告確有施用海洛
     因之犯行，是被告此部分罪嫌尚難認定，附此敘明。次按92
     年7月9日新修正之毒品危害防制條例就施用毒品者，祇於「
     初犯」及「五年後再犯」2 種情形，有其追訴條件之限制，
     即須於初犯經觀察、勒戒或強制戒治釋放後，5 年內均無施
     用毒品之行為，始能認其前所實施之觀察、勒戒或強制戒治
     已足遮斷毒癮，而得於5 年後再犯時，再予適用初犯之規定
     ，重行觀察、勒戒等程序。倘5 年內已經再犯，被依法追訴
     處罰，縱其第3次（或第3次以上）施用毒品之時間在初犯釋
     放5年以後，即與「5年後再犯」之情形有別，且因已於「5
     年內再犯」，顯見其再犯率甚高，原實施觀察、勒戒或強制
     戒治，已無法收其實效，而無5 年戒斷期之存在，自無再經
     觀察、勒戒及強制戒治之必要，應由檢察官逕行起訴，始符
     新法修正之本旨，最高法院95年度第7 次刑事庭會議決議可
     資參照。查被告本次施用海洛因及安非他命之犯行，距前次
     強制戒治執行完畢雖已逾5 年，惟被告於該強制戒治執行完
     畢釋放後5 年內，曾因施用毒品案件，經軍事法院宣示判決
     確定並執行完畢，已如前述，並有本署刑案資料查註紀錄表
     附卷可稽。顯見其並非於觀察、勒戒或強制戒治執行完畢後
     5 年內均無任何施用毒品之犯行，揆諸前開說明，被告所為
     本件施用海洛因及安非他命之犯行，即無「初犯」規定之適
     用，自毋須再重新施予觀察勒戒之處遇程序，而應直接訴追
     處罰。
 二、核被告甲○○所為，係犯毒品危害防制條例第10條第1 項、
     第2 項之施用第一、二級毒品罪嫌。被告所犯施用第一級毒
     品及第二級毒品2 罪，罪名有異，行為互殊，應予分論併罰
     。又被告曾因竊盜、違反職役職罪及毒品危害防制條例案件
     ，分別經臺灣臺中地方法院及軍事法院判處有期徒刑5 月及
     應執行有期徒刑2年1月確定，並先後接續執行，於95年11月
     19日縮刑期滿執行完畢，有本署刑案資料查註紀錄表附卷可
     稽。其於有期徒刑執行完畢後，5 年以內故意再犯有期徒刑
     以上之本罪，為累犯，請依刑法第47條第1 項規定，加重其
     刑。扣案之施用毒品器具注射針筒4支，請依刑法第38條第1
     項第2款規定宣告沒收。
 三、依刑事訴訟法第251條第1 項提起公訴。
     此  致
 臺灣臺中地方法院
 中    華    民    國    97    年    2     月    15    日
                         檢察官  徐  錫  祥
 本件正本證明與原本無異
 中    華    民    國    97    年    2     月    21    日
                         書記官  黃  芹  恩


司法院資訊處製作；財團法人民間司法改革基金會備份。
